臺灣新竹地方法院刑事判決
110年度訴字第594號
公  訴  人  臺灣新竹地方檢察署檢察官
被      告  邱建文



選任辯護人  梁育銘律師（法扶律師）
上列被告因傷害案件，經檢察官提起公訴（110年度偵字第7666
號），本院判決如下：
    主  文
邱建文犯傷害罪，處有期徒刑拾月。
扣案之小鐵鎚壹支沒收。
    事  實
一、邱建文與張昭財係鄰居關係。邱建文於民國110年6月1日10
    時30分許，在新竹縣橫山鄉力行村白石湖建豐煤礦場上方40
    0公尺處之果園内，因土地界址等糾紛，與張昭財發生口角
    爭執，遂心生不滿，竟基於傷害他人身體之犯意，以手持扣
    案之小鐵鎚敲擊或徒手方式毆打已罹患冠狀動脈硬化併狹窄
    、腦萎縮、輕度脂肪肝、擴大心肌病變及支氣管性肺炎等疾
    病之張昭財四肢、背部，或以單手掐張昭財脖子，致張昭財
    受有第7、8肋骨骨折合併血胸、左手撕裂傷及左膝擦傷等傷
    害，邱建文亦因張昭財之反抗而受有臉部擦傷之傷害。嗣邱
    建文在有偵查犯罪職權之機關或公務員尚不知何人為肇事者
    前，即親自以電話報警坦承有上開傷害他人之情事，而警據
    報到後，當場扣得邱建文前揭使用之小鐵鎚1支，並將張昭
    財緊急送醫急救。
二、案經邱建文自首暨張昭財之姐張焦妹訴由新竹縣政府警察局
    橫山分局報告臺灣新竹地方檢察署（下稱新竹地檢署）檢察
    官偵查後起訴。 
    理  由
壹、程序事項
    按被告以外之人於審判外之言詞或書面陳述，除法律有規定
    者外，不得作為證據。被告以外之人於審判外之陳述，經當
    事人於審判程序同意作為證據，法院審酌該言詞陳述或書面
    陳述作成時之情況，認為適當者，亦得為證據。當事人、代
    理人或辯護人於法院調查證據時，知有第159條第1項不得為
    證據之情形，而未於言詞辯論終結前聲明異議者，視為有前
    項之同意。刑事訴訟法第159條第1項、第159條之5分別定有
    明文。經查，本判決所引用被告邱建文以外之人於審判外之
    陳述之供述證據，檢察官、被告及辯護人就其中部分證據方
    法，於準備程序均表示同意有證據能力或沒有意見（見本院
    卷第81頁至第82頁、第118頁至第125頁、第186頁至第187頁
    、第250頁至第251頁），並就全部供述證據或非供述證據等
    證據方法，均未於言詞辯論終結前聲明異議，本院復審酌上
    開供述證據作成時，並無違法或不當之情況，另其餘所依憑
    判斷之非供述證據，亦無證據證明係違反法定程序所取得，
    且均無證明力明顯過低之情形，或有其他不得作為證據之情
    形，且均經本院於審判程序依法進行調查，並予以當事人辯
    論，被告之訴訟防禦權，已受保障，因認上開供述證據及非
    供述證據等證據方法，均適當得為證據，應認均有證據能力
    。
貳、實體部分
一、認定犯罪事實所憑之證據及理由
  ㈠上開犯罪事實，業據被告於偵查及本院準備、審理程序中均
    坦承不諱（見相卷第12頁至第13頁、第14頁至第15頁、第56
    頁至第59頁，本院卷第78頁至第79頁、第81頁、第125頁、
    第186頁、第250頁、第317頁），核與證人即告訴人張焦妹
    於警詢、偵查中就被害人張昭財受傷送醫之指證（見相卷第
    16頁至第17頁、第18頁至第19頁背面）大致相符，且有警員
    廖子瑋110年6月15日製作之新竹縣政府警察局橫山分局職務
    報告、被害人之110年6月1日救護紀錄表、臺北榮民總醫院
    新竹分院110年6月15日診斷證明書、病歷資料、110年11月2
    2日北總竹醫字第1100001812號函暨函附被害人110年6月1日
    至同年月15日就醫病歷資料、被告之臺北榮民總醫院新竹分
    院110年6月1日診斷證明書、新竹縣政府警察局橫山分局扣
    押筆錄、扣押物品目錄表、新竹縣政府警察局勤務指揮中心
    受理110報案紀錄單、報案人即被告之110案件（Z000000000
    00000）報案過程錄音內容譯文、本院110年11月4日當庭勘
    驗「110年6月1日110報案（案號：Z00000000000000號）錄
    音檔」、「110年6月1日現場救護之警員密錄器錄影檔案」
    之勘驗筆錄暨勘驗擷圖各1份、現場暨急救照片、錄影畫面
    擷圖共7張、扣案之小鐵鎚照片4張（見相卷第11頁、第26頁
    、第29頁、偵卷第19頁至第27頁，院卷第145頁、第147頁至
    第174頁，相卷第30頁、第20頁至第21頁背面、第23頁，本
    院卷第69頁，偵卷第18頁，本院卷第118頁至第120頁、第12
    0頁至第123頁、第128-1頁至第128-14頁，相卷第31頁至第3
    4頁、偵卷第41頁至第42頁）在卷可稽，並有扣案之小鐵鎚1
    支（本院保管字號：111年度院保字第393號，扣押物品清單
    見本院卷第281頁）可佐，足認被告上開任意性自白核與事
    實相符，被告有如犯罪事實欄所示之傷害犯行事證明確，應
    堪以認定。
  ㈡另公訴意旨雖認被告上開所為應係犯刑法第277條第2項傷害
    致人於死罪云云，然查：
　⒈按傷害致人於死罪，以傷害行為與死亡結果之間有因果關係
    ，為其成立要件。受傷後因疾病死亡，是否有因果關係，應
    視其疾病是否因傷害所引起而定，如係因傷致病，因病致死
    ，則傷害行為與死亡之結果即有因果關係；倘被害人所受傷
    害，原不足引起死亡之結果，嗣因另有與傷害無關之其他疾
    病，或其他偶然獨立原因之介入，始發生死亡之結果時，方
    有因果關係中斷之可言，此時因被害人之死亡，與加害者之
    行為，並無相當因果關係，當祇能以普通傷害論處，而難令
    其負傷害致人於死之罪責。
　⒉經查，被告行為後旋於當日即110年6月1日11時59分許報警處
    理，此業經本案認定如前，而警方、救護人員據報到場後，
    旋將被害人送往臺北榮民總醫院新竹分院急救，經該院醫師
    診斷其有「第7、8肋骨骨折合併血胸，疑似肺栓塞、肺炎、
    左手撕裂傷、左膝挫傷」等傷勢或病症，於同日轉入加護病
    房救治，復於同年月7日轉至普通病房，再於110年6月11日
    因呼吸窘迫轉至加護病房治療，末於110年6月15日1時11分
    死亡等情，此有被害人之臺北榮民總醫院新竹分院110年6月
    15日診斷證明書、病歷資料、被害人110年6月1日至同年月1
    5日就醫病歷資料、新竹地檢署110年6月16日、同年月17日
    勘驗筆錄、110年6月17日法醫檢驗報告書、法務部法醫研究
    所110年8月4日法醫理字第11000038750號函暨函附法醫研究
    所110年8月2日（110）醫鑑字第1101101277號解剖報告書暨
    鑑定報告書、新竹地檢署110年8月16日相驗屍體證明各1份
    、被害人大體照片6張、相驗及解剖照片49張（見相卷第29
    頁、偵卷第19頁至第27頁，本院卷第147頁至第174頁，相卷
    第53頁、第63頁、第95頁至第102頁、第106頁至第110頁背
    面、第114頁、第34頁至第37頁、第70頁至第94頁）附卷憑
    參，是被害人確於本案送醫後之110年6月15日1時11分死亡
    ，此復為被告、辯護人所不爭執（見本院卷第251頁），該
    等事實當堪以認定。從而，此部分爭點厥為被害人之死亡結
    果與被告上開傷害行為間有無相當因果關係？茲將本院心證
    分述如後。
　⒊依卷附法醫研究所110年8月2日（110）醫鑑字第1101101277
    號解剖報告書暨鑑定報告書之記載，被害人「死亡原因為死
    者生前有嚴重冠狀動脈硬化併狹窄，腦萎縮，輕度脂肪肝，
    長期酗酒併酒精脫癮症候群、擴大心肌病變及支氣管性肺炎
    ，因細故遭鈍擊於軀體、四肢造成全身鈍挫傷，因急性心肌
    梗塞疑似食物哽咽喉頭，致心因性休克及呼吸衰竭死亡之可
    能，死亡方式研判似與毆打有相關性，但似尚未達致命性的
    程度，請調查毆打時死者有無受酒精影響或外因影響程度造
    成嗆呼吸道之可能，故死亡方式尚為『未確定』，請調查後決
    定之」等語，此有上開鑑定報告1份（見相卷第106頁至第11
    0頁背面）附卷憑參，是該報告實指明本案尚須調查其他事
    證，逐一確認、排除可能原因，以資審認被害人之死亡原因
    為何。
　⒋而檢察官於偵查中固傳喚告訴人到庭，其並證稱：被害人生
    前沒有酗酒，也沒有什麼疾病等語（見相卷第113頁），然
    除病情部分與鑑定證人即法醫師蕭開平進行解剖鑑定時所見
    上情相悖外，佐以本院調閱被害人生前健保就診紀錄、相關
    病歷可知，被害人遲至109年3月20日已因呼吸喘、流鼻水、
    咳嗽帶有白痰等症狀，至國立臺灣大學醫學院附設醫院竹東
    分院就診，斯時因其有抽菸史且胸部X光顯示慢性支氣管炎
    變化，經該院安排於109年03月27日門診追蹤及肺功能檢查
    ，惟被害人未就診持續追蹤，此有被害人之105年6月15日至
    110年6月15日保險對象門診、住診申報紀錄明細表、竹信醫
    院110年11月22日竹信字第110020號函暨函附被害人病歷影
    本、林醫院110年12月1日林醫字第1101201001號函暨函附被
    害人就診病歷、國立臺灣大學醫學院附設醫院竹東分院門診
    初診病歷紀錄、國立臺灣大學醫學院附設醫院新竹臺大分院
    生醫醫院110年11月29日新竹臺大分院病歷字第1100013538
    號函各1份（本院卷第43頁、第45頁至第49頁、第141頁、第
    143頁至第144頁、第177頁、第179頁至第182頁、第175頁）
    存卷足考，是被害人於本案發生前其肺部或支氣管或已有病
    變，加以法醫師蕭開平到庭作證時亦明確表示：這些擴大心
    肌病變、冠狀動脈硬化併狹窄、支氣管性肺炎等病症不可能
    會因為毆打而造成，應該是死者本身就會有這些疾病等語（
    見本院卷第295頁、第302頁至第303頁），足見被害人於受
    傷前本身即罹有嚴重冠狀動脈硬化併狹窄、腦萎縮、輕度脂
    肪肝、擴大心肌病變及支氣管性肺炎等病症。
　⒌再者，被告於前揭時地雖有持小鐵鎚或以徒手毆打方式傷害
    被害人之四肢、背部，經臺北榮民總醫院新竹分院醫師診斷
    其受有「第7、8肋骨骨折合併血胸，疑似肺栓塞、肺炎、左
    手撕裂傷、左膝挫傷」等傷勢或病症，然除鑑定報告已載明
    「因細故遭鈍擊於軀體、四肢造成全身鈍挫傷，…死亡方式
    研判似與毆打有相關性，但似尚未達致命性的程度」外，本
    院就鑑定人為解剖時所見傷勢與上開診斷結果不同部分曾函
    詢法醫師蕭開平，其明確覆以：本案在受傷後住院14日才死
    亡，在解剖時並無明顯肋骨骨折、血胸或是肺栓塞之病理變
    化，但在左側7-8肋骨近肋椎關節區有色澤增加狀，似已呈
    復原狀，此類局部骨折縱有少量積血存在（臨床上診斷為血
    胸；但未進行胸管插管治療），研判應該不嚴重，外觀上已
    呈復原狀，非致命傷等語，此有法務部法醫研究所111年3月
    24日法醫理字第11100001290號函暨函附【附件一】解剖照
    片1份（本院卷第219頁至第220頁、第225頁）附卷可考，法
    醫師蕭開平到庭時亦證稱：我們檢查時因為已經受傷後住院
    14天，我們看到死者的肋骨已經部分癒合，不是很明顯的外
    傷，而且是在下端第7、8肋骨側面，只有2根肋骨骨折，第
    一時間又沒有肋膜囊積水，所以我看死者的外傷，以胸部來
    看是不嚴重，算是輕傷等語（見本院卷第294頁至第295頁）
    ，均一再指明被害人因被告行為所受之傷勢並非致命傷，參
    以被害人之臺北榮民總醫院新竹分院病歷摘要亦載明「110
    年6月7日因狀況穩定轉至普通病房」等語（見本院卷第147
    頁），足見被害人當時之傷情已趨穩定，是被告前揭傷害行
    為應絕非直接致被害人死亡之原因，當堪以認定。
　⒍至被告上開傷害行為是否會致被害人原有病情加重而死亡，
    法醫師蕭開平於本院審理程序中固然係證稱：被告打的行為
    造成被害人組織間損傷，有1個數據叫Cytokine，就是細胞
    激素，死者的病歷內有記載到濃度很高，我現在看到的是25
    88，一般100、200就很高了，這是符合細胞激素風暴的一個
    過程，有時在學理上會認為比較容易造成肺栓塞，當然這個
    有時也不一定會致命，但假如他有其他的病，就比較容易會
    觸發，比如免疫力不好或其他的問題，比如他本身就有一些
    心肌梗塞的疾病，就會造成他致命，至於死者為何會呼吸不
    好，我看他的肺部狀況是還好，但後來就引起發炎，是否會
    因此觸發細胞激素風暴，而造成他致命的結果，所以死者受
    傷會不會有加重的因素，這個也有可能是其中之一等語（見
    本院卷第296頁至第297頁），亦即被告傷害行為造成被害人
    組織間損傷，在被害人原有其他疾病之狀況下，可能引發肺
    栓塞等致命病症，然依被害人之臺北榮民總醫院新竹分院病
    歷顯示，上開Cytokine數值即「CK」值，其於110年6月1日1
    4時29分為「2588」、同日17時29分為「4157」，惟迄至110
    年6月11日9時49分已降至「359」等情，此有該病歷0份（見
    本院卷第155頁）存卷可參，是該數值隨被害人持續住院診
    治已然下降，且臺北榮民總醫院新竹分院關於被害人病歷所
    附之護理紀錄，110年6月11日16時30分部分亦載明「今追蹤
    之Chest CTA：肺栓塞可能性較低、雙肺肺氣腫」等語（見
    本院卷第169頁），加以法醫師蕭開平更證稱：死者經診斷
    肺栓塞部分，我看了他的病歷資料也是寫疑似，就是懷疑而
    已，我們在解剖時至少沒有看到很明顯的肺栓塞，尤其在照
    X光的時候，我看X光沒有肋膜囊積水，表示外傷不是那麼嚴
    重等語（見本院卷第294頁至第295頁），是被告傷害行為於
    本案應未進一步引起有致被害人死亡風險之「肺栓塞」等疾
    病。
　⒎此外，法醫師蕭開平於原先鑑定報告、函覆意見，甚至於本
    院審理程序中作證時均指出「死亡前死者似有嘔吐行為導致
    少量食物阻塞呼吸道，導致失能致命之可能」、「我們在解
    剖時發現比較有疑問的就是氣管喉頭區有食物殘留，…，死
    者應該有氣管內管插管，假如是第二次再進去加護病房時有
    氣管內管插管，那時應該就已經有呼吸哽咽阻塞喉頭區、呼
    吸道入口的可能性」，應調查「死者有無受酒精影響或外因
    影響程度造成嗆呼吸道之可能」，此觀上開鑑定報告、函覆
    意見暨所附附件二解剖照片及本院111年6月23日審理筆錄各
    1份、解剖照片影本1張（見相卷第110頁至其背面，本院卷
    第220頁至第222頁、第295頁至第297頁、第327頁）自明，
    縱然依告訴人上開所述，排除被害人先前有酗酒習慣、住院
    當時可能有酒精脫癮之症狀，亦應確認被害人死亡前有無其
    他造成嗆呼吸道之外因因素存在，而被告雖自承於行為當下
    曾以單手掐被害人之頸部，然參以被害人於救護人員到場之
    際，尚能意識清楚回覆該人員身分資料，業經本院勘驗該「
    110年6月1日現場救護之警員密錄器錄影檔案」後認定在卷
    （見本院卷第120頁至第123頁），且被害人110年6月1日送
    醫住院後，於同年月7日轉入普通病房迄至6月9日23時30分
    以前，其呼吸多「偶淺快不費力」、「尚平順」、「無明顯
    痰音及咳嗽」或「偶爾咳嗽、有痰，尚可自咳」，「鼻胃管
    留置，灌食配方奶，…，反抽已消化，無嗆食或噁心嘔吐症
    狀」等情，此有被害人之臺北榮民總醫院新竹分院10年6月1
    日至同年月15日就醫病歷所附之護理紀錄1份（見本院卷第1
    59頁至第174頁）附卷可參，被害人於住院期間尚可正常呼
    吸、以鼻胃管進食消化，佐以法醫師蕭開平證稱：掐脖子萬
    一掐到3分鐘，就會造成腦部缺氧，就會造成永久性的腦部
    缺氧性的腦病變，假如死者住加護病房6天後，又出來4天，
    那時的精神狀況我不知道，假如他那時的精神狀況還好，感
    覺還可以吃東西，那掐脖子應該不是致命原因等語（見本院
    卷第299頁），足見被告當下掐被害人頸部之行為，絕非造
    成被害人死亡前嗆呼吸道之外因至明。
　⒏且依前揭被害人病歷所附之護理紀錄（見本院卷第166頁至第
    174頁），110年6月10日15時記載「因病人自拔鼻胃管後又
    拒吃稀飯故經莫凡慶醫師評估後予以再重置18號鼻胃管，目
    前暫餵食120ml再觀察消化情形」、同年6月10日23時21分記
    載「呼吸偶淺快、不費力，…，胃管留置，反抽已消化，灌
    食配方奶240ML/餐，無噁心、嘔吐情形」，同年6月11日11
    時41分記載「6/10鼻胃管反抽有深褐色液體，…，暫禁食到
    當天上午，下午可進食。協助餵食稀飯，病人拒，自拔鼻胃
    管，專師予以更換鼻胃管，下午開始灌食配方奶120ML…；6/
    11今早0600灌食配方奶120ML，今早0900開始呼吸急促」，
    同年6月11日12時30分記載「病人於12：20由3W轉入加護病
    房」，同年6月11日12時31分記載「6/10鼻胃管反抽有深褐
    色液體，…，囑禁食到5/10（應為6/10之誤）當天上午，下
    午可進食，協助餵食稀飯，且病人自拔鼻胃管，由專師reon
    鼻胃管，下午開始灌食配方奶120ML…；因病況不穩，經主治
    醫師評估後轉ICU-1治療及觀察」，同年6月11日15時15分以
    後多記載「呼吸喘費力，呼吸音呈現Strido」、「低效型呼
    吸型態/病人意識E4V4M5」、同年6月14日20時25分記載「呼
    吸費力，…致電家屬病人呼吸狀況欠穩」、6月15日「01：11
     Asystole」等節，可知被害人於110年6月10日下午有自拔
    鼻胃管、預計以口進食稀飯之情，其後雖再度重置鼻胃管灌
    食配方奶，惟於同年月11日9時以後即有呼吸急促、費力及
    意識狀態改變等情況，並旋因病情不穩轉往加護病房救治終
    至死亡。
　⒐佐以法醫師蕭開平於解剖發現被害人喉頭尚有食物塊存及支
    氣管內有少量食物，似支持在被害人死亡前有進食後再嘔吐
    或進食時哽嗆之食物存在乙節，此有法務部法醫研究所111
    年3月24日法醫理字第11100001290號函暨函附【附件二】解
    剖照片1份（見本院卷第221頁、第227頁）存卷足參，顯然
    被害人於110年6月10日下午至11日轉往加護病房前之此段期
    間，恐因以口進食時發生嗆食之情，致呼吸困難、意識改變
    導致失能而死亡，且經本院於審理程序中提示上開護理紀錄
    予法醫師蕭開平確認，其亦肯認本案被害人應係於前揭期間
    拔管進食因食物殘留嗆到，以至呼吸費力，終致窒息而發生
    死亡結果（見本院卷第304頁至第305頁），是本案被害人之
    死亡確有其他嗆呼吸道之外因影響，即另有被害人「進食嗆
    食」之外因存在，則當難認被害人之死亡與被告之傷害行為
    有相當因果關係。
　⒑另法醫師蕭開平於本院作證時，固然證稱：「（檢察官問若
    是有被人打傷，可能有疑似肺栓塞或肺挫傷或肋骨骨折【姑
    且先排除血胸】，是否會比一般人更容易嗆到呼吸道？）答
    ：要看他身體的狀況，假如他本身就很弱，健康不是很好，
    應該有這個可能性」、「一般來說，這種案子我們用排除法
    ，就是萬一他沒有被毆打的話，可能他還會活著，縱使他有
    很嚴重的各個器官的疾病，但很可能就是因為有毆打後，他
    身體一直很殘弱，所以也會間接造成他萬一吃東西的時候，
    他不吃也不行，也需要有營養份的補充，結果一吃不小心就
    嗆到了，所以我想應該是在那個時間點有問題」等語（見本
    院卷第297頁至第299頁），似認被告傷害行為與被害人因嗆
    食而生之死亡結果有極為薄弱之關連性，即指被害人因身體
    受傷更需要進食，而增加嗆食之可能性，然此一風險增加即
    「更需要進食」乙節應非增加法律所不能容許之風險，亦非
    該傷害行為所獨有，況法醫師蕭開平亦證稱：一個人在進食
    的時候忽然間哽到食物，我們有時會去找原因，因為一般人
    不會哽到食物，結果我們就剛好看到死者有冠狀動脈硬化、
    狹窄，而且死者有一些心肌的纖維化結痂的疤痕，所以我們
    會很合理的推斷說這個就是因為死者有心肌梗塞，有時發作
    時，造成他進食哽到食物」等語（見本院卷第301頁），更
    徵被害人本案之嗆食並非當然係因被告傷害行為所致，同難
    以此即認被害人之死亡與被告行為有涉。
　⒒從而，被告前述各該攻擊行為固然有造成被害人上開傷勢，
    惟該等傷勢本身均未達致命之程度，該傷勢於本案亦未引起
    足以致命之疾病，加以被害人先前即罹有嚴重冠狀動脈硬化
    併狹窄，腦萎縮，輕度脂肪肝、擴大心肌病變及支氣管性肺
    炎等病症，本案更恐係於住院期間始因進食之際哽嗆呼吸道
    ，而導致失能死亡，有其他外因介入，則當難認被告死亡與
    被告前述傷害行為有相當因果關係存在，自僅能論以被告傷
    害之罪責。
  ㈢綜上所述，公訴人所舉之證據尚不足使本院形成被害人死亡
    與被告傷害行為間具有相當因果關係之心證，當難論以被告
    傷害致死之罪責，且被告前揭就傷害部分所為之任意性自白
    ，經核與事實相符，堪認被告確有上開如犯罪事實欄所示之
    傷害犯行，本案事證明確，自應依法論罪科刑。
二、論罪科刑
  ㈠核被告所為，係犯刑法第277條第1項傷害罪。另公訴意旨雖
    認被告上開所為，係犯刑法第277條第2項前段之傷害致死罪
    ，然本案尚無從認定被告之傷害行為與被害人之死亡結果間
    具有相當因果關係，業如前述，自無從認定被告所為成立傷
    害致死罪，公訴意旨實容有誤會，惟因社會基本事實同一，
    爰依法變更起訴法條。至告訴人代理人固於本案審理時促請
    本院注意被告是否具有殺人之犯意等語（見本院卷第84頁）
    ，然依被害人之傷勢位置，佐以前揭法醫師之證述，該等傷
    勢實未達致命之程度，當難認被告具有殺人之犯意，附此敘
    明。
  ㈡再行為人基於單一犯意，在時空密切接近之情形下，以數行
    為持續侵害同一之法益，然各行為之獨立性極為薄弱，依一
    般社會健全觀念，在時間差距上，難以強行分開，在刑法評
    價上，以視為數個舉動之接續施行，合為包括之一行為予以
    評價，較為合理，即屬接續犯。經查，被告於前揭時地，先
    後多次持扣案之小鐵鎚1支或以徒手方式毆打被害人四肢或
    背部，另亦曾以單手掐被害人之頸部，各該舉動應係基於同
    一傷害目的，並於密切接近之時、地實施，侵害同一法益，
    各行為之獨立性極為薄弱，依一般社會健全觀念，在時間差
    距上，難以強行分開，在刑法評價上，以視為數個舉動之接
    續施行，合為包括之一行為予以評價，較為合理，應論以接
    續犯一罪。
　㈢又刑法第62條所謂自首，祇以犯人在犯罪未發覺之前，向該
    管公務員申告犯罪事實，而受裁判為已足，並不以使用「自
    首」字樣或言明「自首」並「願受裁判」為必要。查被告於
    行為後之當日11時59分許，旋親自以電話報警坦承有上開傷
    害他人之情事，除說明所在之地點外，亦同意提供報案電話
    以俾聯絡，其後更指引警員前往現場救護被害人等情，此業
    經本院勘驗「110年6月1日110報案（案號：Z0000000000000
    0號）錄音檔」認定屬實，並有該勘驗筆錄、新竹縣政府警
    察局橫山分局110年9月30日竹縣橫警偵字第1103601431號函
    暨函附新竹縣政府警察局勤務指揮中心受理110報案紀錄單
    、警員廖子瑋110年9月24日製作之職務報告各1份（見本院
    卷第118頁至第120頁、第69頁、第73頁）存卷足參，是其在
    有偵查犯罪權限之警員尚未發覺犯罪行為人為孰前，即先主
    動坦承前揭犯罪事實，則揆諸前揭說明，被告應已符合刑法
    第62條前段自首之要件，其自首而接受裁判，更協助警員救
    助被害人，別無應不予減刑之事由存在，爰依刑法第62條前
    段之規定，減輕其刑。
  ㈣爰以行為人責任為基礎，審酌被告縱與被害人間存有土地界
    址之相關糾紛，亦應秉持理性思考溝通，或依正當合法管道
    尋求救濟，竟因與被害人發生口角，即持扣案之小鐵鎚敲擊
    或以徒手方式攻擊被害人之四肢、背部，或以單手掐被害人
    之頸部，迄至被害人無力反抗為止，致被害人因此受有第7
    、8肋骨骨折合併血胸、左手撕裂傷及左膝擦傷等傷害，尤
    考量被告曾持工具傷害背對正欲離去之被害人，縱被害人之
    死亡與其傷害行為並無因果關係，客觀上被告上開行為情節
    及所生之損害，仍不可謂之不鉅，惟念及被告不僅自始坦承
    犯行，更於行為後旋即自首，並導引警察前往現場救助被害
    人，足見其對於自己行為所生之傷害結果，應有彌補之意，
    是其犯後態度尚可，再被告雖迄今尚未與告訴人達成和解，
    然此實係雙方認知及基礎事實差距過大所致，而不能據此為
    過度不利於被告之量刑，另考量依被告自述內容及其所提出
    相關證明文件（見本院卷第128-15頁至第128-17頁、第128-
    19頁、第128-21頁至第128-23頁、第128-25頁、第128-27頁
    ），可知被告現從事保全工作、離婚、有3名成年子女、案
    發後曾服用除草劑中毒、較差之家庭經濟狀況及國小畢業之
    教育程度（見本院卷第321頁），量處如主文所示之刑。
三、關於沒收部分
　　末查，扣案之小鐵鎚1支（本院保管字號：111年度院保字第
    393號，新竹縣政府警察局橫山分局扣押物品清單見本院卷
    第281頁），為被告所有，供其為本案犯行所用之工具，業
    經其供承在卷（見本院卷第308頁），復核無刑法第38條之2
    第2項得不予宣告沒收之事由，自應依刑法第38條第2項前段
    規定沒收之。
據上論斷，應依刑事訴訟法第299條第1項前段、第300條，判決
如主文。
本案經檢察官陳榮林提起公訴，檢察官劉正祥到庭執行職務。
中　　華　　民　　國　　111 　年　　7 　　月　　21　　日
                  刑事第二庭    審判長法  官  楊數盈
                                      法  官  崔恩寧
                                      法  官  江宜穎
以上正本證明與原本無異。
如不服本判決應於收受判決後20日內向本院提出上訴書狀，並應
敘述具體理由。其未敘述上訴理由者，應於上訴期間屆滿後20日
內向本院補提理由書(均須按他造當事人之人數附繕本)「切勿逕
送上級法院」。
中　　華　　民　　國　　111 　年　　7 　　月　　21　　日
                                      書記官  蕭妙如
附錄本案論罪科刑法條：
刑法第277條第1項
傷害人之身體或健康者，處5年以下有期徒刑、拘役或50萬元以
下罰金。